【裁判字號】    95,簡上,720
【裁判日期】    951027
【裁判案由】    違反保護令罪
【裁判全文】
臺灣高雄地方法院刑事判決             95年度簡上字第720號
上  訴  人  臺灣高雄地方法院檢察署檢察官
被      告  甲○○
上列上訴人因被告違反保護令案件，不服本院高雄簡易庭於中華
民國95年4 月28日以95年度簡字第2240號所為之判決（檢察官聲
請簡易判決處刑案號：95年度偵字第7983號），提起上訴及併案
審理（95年度偵字第11310 號），被告於本院管轄之第二審程序
中為有罪之陳述，經合議庭裁定進行簡式審判程序，判決如下：
    主  文
原判決撤銷。
甲○○連續違反法院依家庭暴力防治法第十五條所為禁止實施家
庭暴力行為、禁止直接騷擾行為之暫時保護令裁定，處有期徒刑
伍月，如易科罰金，以佰元折算壹日。
    事  實
一、甲○○與丙○○曾為夫妻，2 人間具有家庭暴力防治法第3
    條第1 款所定前配偶之家庭成員關係。甲○○前經本院家事
    法庭認其對丙○○實施家庭暴力行為，依家庭暴力防治法第
    15條之規定，以95年度暫家護字第16號核發暫時保護令，裁
    定甲○○不得對丙○○實施身體或精神上不法侵害之行為、
    不得直接或間接對丙○○為騷擾、通話、通信之聯絡行為，
    應於民國95年2 月10日上午12時前遷出高雄市○○區○○路
    491 巷（原判決誤載為419 巷）11號後，遠離上開處所100
    公尺，並交出全部鑰匙予丙○○，而該裁定業經甲○○於同
    年1 月30日經高雄市政府警察局左營分局執行保護令而收受
    知悉。詎仍不知遵守，竟基於違反前開暫時保護令之概括犯
    意，先於（一）95年3 月7 日23時40分許，前往丙○○位於
    高雄市○○區○○路491 巷11號之住處，持尚未交付予丙○
    ○之鑰匙開啟門鎖入內，而違反上開暫時保護令命其遠離丙
    ○○住處之裁定內容，並撞壞丙○○位於該住處4 樓之房間
    房門（毀損部分未據告訴），且辱罵丙○○，以此方式直接
    對丙○○為騷擾行為；復於（二）同年4 月18日上午9 時許
    ，在丙○○位於高雄市○○區○○路與榮佑路口之工作貨櫃
    屋內（離丙○○住處500 公尺左右），以三字經辱罵丙○○
    後，持椅子砸向丙○○身體，再以拳頭毆打之，致丙○○受
    有左眼下眼袋紅腫之傷害（傷害部分未據告訴），以此方式
    直接對丙○○為騷擾及實施身體上不法侵害之行為。嗣經丙
    ○○分別報警處理，悉始上情。
二、案經高雄市政府警察局左營分局報請臺灣高雄地方法院檢察
    署檢察官聲請簡易判決處刑及函請併辦。
    理  由
一、按除被告所犯為死刑、無期徒刑、最輕本刑為3 年以上有期
    徒刑之罪或高等法院管轄第一審案件者外，於第一次審判期
    日前之準備程序進行中，被告先就被訴事實為有罪之陳述時
    ，審判長得告知被告簡式審判程序之旨，並聽取當事人、代
    理人、辯護人及輔佐人之意見後，裁定進行簡式審判程序，
    刑事訴訟法第273 條之1 第1 項定有明文。經核本件被告所
    犯係死刑、無期徒刑、最輕本刑為3 年以上有期徒刑以外之
    罪，其於準備程序中就被訴事實為有罪之陳述，經本院告知
    簡式審判程序之旨，並聽取公訴人及被告之意見後，合議庭
    認宜進行簡式審判程序，依首揭規定合議裁定進行簡式審判
    程序，合先敘明。
二、上揭事實業據被告甲○○於本院審理時坦承不諱，核與證人
    即被害人丙○○於警詢之供述相符，且被告亦本院供稱已於
    95年1 月30日，即因警員執行保護令而告以前開暫時保護令
    之裁定內容及期間等情（見本院卷第48～49頁），並有高雄
    市政府警察局左營分局保護令執行紀錄表、95年度暫家護字
    第16號民事暫時保護令各1 份在卷可稽（見000000000 號警
    詢卷第警詢卷第14頁、本院卷第54～58頁），此外復有高雄
    市警察局左營分局處理家庭暴力案件現場報告表2 紙、現場
    照片4 紙附卷可參（見0000000000號警詢卷第20～21頁）。
    足認被告之自白與事實相符，堪予採信。從而，本件事證明
    確，被告犯行洵堪認定，應予依法論科。
三、被告行為後，刑法、刑法施行法業已於94年2 月2 日、95年
    6 月14日修正公布，並均自95年7 月1 日施行，參酌最高法
    院95年5 月23日刑事庭第8 次會議決議，應依刑法第2 條第
    1 項之規定，為新舊法比較：
（一）修正前刑法第33條第5 款規定：「罰金：1 元以上。」修
      正後該款規定「罰金：新台幣1000元以上」，是比較新舊
      法結果，以舊法較有利於行為人。
（二）易科罰金之折算標準，經適用修正前刑法第41條、修正前
      罰金罰鍰提高標準條例第2 條（現已刪除）及現行法規所
      定貨幣單位折算新臺幣條例第2 條之結果，最高得以銀元
      300 元即新臺幣900 元折算1 日，依修正後刑法第41條之
      規定，則係以新臺幣1000元、2000元或3000元折算一日，
      比較結果，自以舊法有利於被告。
（三）修正前具有刑法第56條連續犯之關係者，則以一罪論，然
      修正後之刑法業已刪除第56條連續犯之規定，則被告所犯
      數罪即應依修正後之數罪併罰之規定分論併罰。此刪除雖
      非犯罪構成要件之變更，但顯已影響行為人刑罰之法律效
      果，自屬法律有變更，仍應比較新舊法之規定。是比較結
      果，修正後之規定並非較有利於被告。
（四）經綜合比較結果，新法對被告並非有利，應依刑法第2 條
      第1 項前段之規定，適用行為時法即修正前之刑法處斷之
      。
四、按家庭成員間實施身體或精神上不法侵害之行為，即屬「家
    庭暴力」；任何打擾、警告、嘲弄或辱罵他人之言語、動作
    或製造使人心生畏怖情境之行為，即屬「騷擾」，家庭暴力
    防治法第2 條第1 項、第3 項分別定有明文。本件被告與被
    害人曾為夫妻，屬家庭暴力防治法第3 條第1 款所定之家庭
    成員，且被告為被害人所聲請法院依家庭暴力防治法核發暫
    時保護令之相對人，其於收受並被執行保護令後，先為事實
    欄（一）進入被害人住處毀損屋內房門並對於被害人辱罵，
    係違上開暫時保護令命被告不得直接騷擾及遠離被害人住處
    10 0公尺之行為；復為事實欄（二）辱罵被害人，並拿椅子
    砸向被害人身體，再徒手毆打被害人之行為，致丙○○受有
    左眼下眼袋紅腫之傷害，屬違反上開暫時保護令命被告不得
    對被害人實施身體上不法侵害之家庭暴力行為及不得直接騷
    擾被害人之行為。核其所為，犯罪事實（一）部分係犯家庭
    暴力防治法第50條第2 款、第4 款之違反保護令罪；犯罪事
    實（二）部分係犯同條第1 款、第2 款之違反保護令罪。被
    告同次違反保護令裁定禁止之行為雖有數款，然仍屬違反同
    一保護令所禁止之行為，侵害同一保護令效力之單一法益，
    應僅論以一違反保護令罪。被告先後2 次違反保護令之犯行
    ，時間緊接，所犯係構成要件相同之罪名，顯係基於概括犯
    意反覆為之，為連續犯，應依刑法第56條之規定論以一罪即
    情節較重之同法第50條第1 款、第2 款之違反保護令罪，並
    依法加重其刑。又上訴及併辦意旨所指犯罪事實欄（二）部
    分既與聲請簡易判決處刑部分即犯罪事實欄（一）部分，有
    連續犯之裁判上一罪關係，自為聲請效力所及，本院得併予
    審理，附此敘明。
五、原審認被告罪證明確，予以論罪科刑，固非無見，惟原審並
    未及就與本案聲請簡易判決處刑部分有連續犯之裁判上一罪
    關係之犯罪事實欄（二）部分之犯行併予審理，尚有未洽，
    上訴人上訴意旨執此指摘原判決不當，為有理由，應予撤銷
    改判。至原審雖未及為新舊法比較，惟本案經比較結果，仍
    應適用行為時法，已如前述，是原判決適用行為時法即無不
    當，併此敘明。爰審酌被告收受暫時保護令並知悉內容後，
    仍予以漠視，而連續至被害人之住處或工作地點予以謾罵騷
    擾及施暴等行為，造成被害人之困擾，惟其犯後已坦認犯行
    ，態度尚可，並已遠離被害人住所而未再有違反保護令之行
    為及其教育程度（國中畢業）等一切情狀，量處如主文所示
    之刑，並諭知易科罰金之折算標準。
據上論斷，應依刑事訴訟法第455 條之1 第1 項、第3 項、第36
9 條第1 項前段、第364 條、第299 條第1 項前段，家庭暴力防
治法第50條第1 款、第2 款，刑法第2 條第1 項前段、第11條前
段、（修正前）第56條、（修正前）第41條第1 項前段，修正前
罰金罰鍰提高標準條例第2 條，判決如主文。
本案經檢察官乙○○到庭執行職務。
中    華    民    國    95    年    10    月    27    日
                  刑事第十五庭審判長法  官   唐照明
                                    法  官   洪乙心
                                    法  官   梁淑美
以上正本證明與原本無異。
不得上訴。
中    華    民    國    95    年    10    月    27    日
                                    書記官   林麗文
附錄本案論罪法條全文：
家庭暴力防治法第50條
（違反保護令罪之處罰）
違反法院依第13條、第15條所為之下列裁定者，為本法所稱之違
反保護令罪，處3 年以下有期徒刑、拘役或科或併科新台幣10萬
元以下罰金︰一禁止實施家庭暴力行為。
二  禁止直接或間接騷擾、接觸、通話或其他連絡行為。
三  命遷出住居所。
四  遠離住居所、工作場所、學校或其他特定場所。
五  命完成加害人處遇計畫：戒癮治療、精神治療、心理輔導或
    其他治療、輔導。


司法院資訊處製作；財團法人民間司法改革基金會備份。
